臺灣高等法院臺南分院刑事裁定
111年度聲再字第58號
聲  請  人  陳錫卿



代  理  人  簡承佑律師
上列聲請人因聲請再審案件，對於本院109年度上訴字第1531號
中華民國110年9月24日確定判決（臺灣雲林地方法院109年度訴
字第291號、臺灣雲林地方檢察署109年度偵字第2350號、第2542
號）聲請再審，本院裁定如下：
    主  文
再審之聲請駁回。
    理  由
一、聲請再審意旨略以：
　㈠原確定判決附表一編號3至5號所示之犯行，依證人王建中於
    警詢、偵訊的說法，可知證人王建中雖稱向伊購毒，但所謂
    的「購買」實際上係透過伊拿到毒品，尤其是原確定判決附
    表一編號2所示之民國108年7月24日的交易，伊是向王建中
    收取金錢再外出拿毒品無疑，可知伊主觀上係基於為王建中
    代購毒品之意而向王建中收取金錢後，再向上游毒品藥頭代
    為取貨並交付給王建中施用，王建中亦證述其買毒之方式並
    非一手交錢一手交貨，依最高法院98年度台上字第3670號判
    決意旨，伊就原確定判決附表一編號1至2號所示之犯行，係
    意在便利、助益施用而基於與施用者即王建中間之意思聯絡
    ，為王建中代購毒品之情形，僅應成立幫助施用毒品罪。證
    人王建中於警詢、偵訊之證述（見109年度他字第187號卷第
    11-15頁、第25-26頁）係於本案判決確定前已存在，其內容
    為對伊有利之事證，可作為伊並無販賣第一級毒品給王建中
    犯行之認定，符合刑事訴訟法第420條第1項第6款規定證據
    所應具備之新穎性及確實性之要件。
　㈡原確定判決附表一編號3至5號所示之犯行，證人張良億於第
    一審審理中證述其係透過伊拿毒品，而其在偵查中就已經強
    調是向伊拿毒品，並非向伊買毒品，而且拿取的毒品數量與
    其過往自行所購買的毒品數量並未有差異等語（見109年度
    訴字第291號卷第205-214頁），可知伊與張良億間就毒品的
    交易方式，並非一手交錢一手交貨，都是伊先向張良億拿取
    金錢後，再外出找藥頭拿藥，伊係為幫忙張良億吸毒而向上
    游藥頭拿到毒品，並非係販賣毒品給張良億，應可認定，故
    伊主觀上係基於為張良億代購毒品之意而收取金錢後，再向
    上游毒品藥頭代為取貨後交付給張良億施用，至多僅構成幫
    助施用毒品罪。證人張良億於警詢、偵訊及第一審之證述（
    見109年度他字第187號卷第29-34頁、第51-53頁、109年度
    訴字第291號卷第205-214頁），係於本案判決確定前已存在
    ，其內容為對伊有利之事證，可以認定伊並無販賣第一級毒
    品給張良億之犯行，符合刑事訴訟法第420條第1項第6款規
    定證據所應具備之新穎性及確實性之要件。綜上，本案顯有
    原確定判決所未發現伊應受輕於原判決所認罪名之確實新證
    據存在，爰依刑事訴訟法第420條第1項第6款規定，聲請再
    審云云。
二、按再審制度，係為發現確實之事實真相，以實現公平正義，而於案件判決確定後，另設之特別救濟管道，重在糾正原確定判決事實認定之錯誤，惟確定判決因生既判力進而有執行力。是有罪判決確定後，為受判決人利益聲請再審，必其聲請理由合於刑事訴訟法第420條第1項各款所定情形之一，或第421條有足生影響於判決之重要證據漏未審酌者，始准許之。再按，刑事訴訟法第420條第1項第6款關於得為再審之原因規定，雖修正為「因發現新事實或新證據，單獨或與先前之證據綜合判斷，足認受有罪判決之人應受無罪、免訴、免刑或輕於原判決所認罪名之判決者」，並增列第3項：「第1項第6款之新事實或新證據，指判決確定前已存在或成立而未及調查斟酌，及判決確定後始存在或成立之事實、證據」，惟仍須以該所稱的新事實或新證據，確實足以動搖原確定判決所認定的犯罪事實，亦即具備學理上所謂的確實性（或明確性、顯著性）要件，方能准許再審。故倘聲請人所主張之新事實或新證據，若自形式上觀察，根本與原判決所確認之犯罪事實無何關聯，或單獨或與先前之證據綜合判斷，無法產生合理懷疑，不足以動搖原確定判決所認定之事實者，或對判決確定前已存在且已審酌之證據、事實，自為不同之評價，當然無庸贅行其他無益之調查，即不能據為聲請再審之原因，自無准予再審之餘地（最高法院105年度台抗字第55號、第152號、第356號、第404號裁定意旨參照）。又如聲請再審之理由僅係對原確定判決之認定事實再行爭辯，或對原確定判決採證認事職權之適法行使，任意指摘，或對法院依職權取捨證據持相異評價，縱法院審酌上開證據，仍無法動搖原確定判決之結果者，亦不符合此條款所定提起再審之要件（最高法院109年度台抗字第401號裁定意旨參照）。　　　
三、經查：原確定判決依憑證人王建中、張良億之證詞、通訊監
    察譯文等證據資料調查之結果，綜合研判，認定聲請人於10
    8年7月23日8時4分通話後某時、108年7月24日16時54分通話
    後某時，各以新臺幣（下同）1000元、500元之價格，販賣
    第一級毒品海洛因1包給王建中，及於109年1月23日17時28
    分通話後某時、109年1月25日12時35分通話後某時、18時6
    分通話後某時，各以500元、500元、500元之價格，販賣第
    一級毒品海洛因1包給張良億，而分別依修正前毒品危害防
    制條例第4條第1項之販賣第一級毒品罪予以論罪科刑確定在
    案，有本院109年度上訴字第1531號判決為憑，並經本院依
    職權調取該案全卷核閱無誤，該確定判決已於理由內論述綦
    詳，並無違反經驗及論理法則之情形。
四、聲請人雖辯稱其主觀上係基於為證人王建中、張良億代購毒
    品之意而向其等收取金錢後，代為向上游毒品藥頭購買毒品
    ，並交付該毒品給證人王建中、張良億施用，至多應僅構成
    幫助施用毒品罪云云。然查：
　㈠原確定判決就聲請人之犯行是否符合販賣毒品罪之構成要件
    ，業已詳予說明，此觀原確定判決理由欄貳、二、㈠㈡㈣㈤論述
    聲請人於警詢、第一審審理時已坦承販毒乙節及證人王建中
    於偵訊時並未提及請聲請人「調貨」或「合資」之情，復於
    原一審交互詰問時亦未證述有請聲請人幫其「調貨」或有與
    聲請人「合資」購毒情事，則在檢察官交互詰問時詢問「被
    告為何要幫你跑這趟」時，證人王建中答稱：「我不知道，
    可能是合資」一語，僅屬其主觀臆測，並未陳述合資之具體
    內容；再就證人張良億於偵訊時，經檢察官提示原確定判決
    附表二編號3至5號之通訊監察譯文時，均未提及「調貨」或
    「合資」等情事，其於原一審審理時固改稱：「前述3次都
    是請被告幫我調」等語，然而證人張良億對於該3次均係先
    交付500元給聲請人，聲請人取得金錢後離開，自上游藥頭
    取得海洛因，再返回原地交付海洛因毒品之事實，證人張良
    億於原一審作證時並無更易，則依照證人王建中、張良億上
    開證述，應認聲請人在接獲證人王建中、張良億電話聯絡時
    ，已有王建中、張良億來電是為了購買毒品海洛因的默契，
    其等在電話中約定時間、地點見面，碰面後，聲請人先收取
    毒品價金，再離開前去向上游取得毒品後，返回交付毒品予
    王建中、張良億，聲請人所為均屬販賣毒品罪構成要件之核
    心行為無訛。
　㈡又原確定判決進一步就聲請人上開犯行應構成販賣第一級毒
    品罪或是幫助施用第一級毒品罪，更是詳予說明，並臚列證
    據逐一敘明得心證之理由，此觀原確定判決理由欄貳、三、
    ㈡㈢㈣論述經勾稽聲請人於偵訊、原一審之供述與證人王建中
    、張良億於原一審之證述後，顯見聲請人所稱其幫王建中、
    張良億向上游取得毒品時，有自王建中、張良億取得分食毒
    品之利益等語欠缺佐證，不足採信；再就聲請人主張證人王
    建中、張良億均知悉毒品來源是誰，伊僅是代為購買毒品，
    義務幫忙一事，原確定判決除指出聲請人之供述前後互有矛
    盾外，並引用證人王建中、張良億於原一審之證述，詳述王
    建中、張良億自交付價金給聲請人，迄至聲請人外出取回毒
    品交付，自始至終都沒有與聲請人的毒品來源即上游藥頭有
    任何接觸或見面，聲請人甚至阻止王建中跟隨，不欲王建中
    知悉其上游毒品來源，顯然是為了維繫自己作為毒品施用者
    與毒品提供者間之唯一聯繫管道，另外，縱然張良億嗣後知
    悉聲請人的毒品來源是倪昌桐，然張良億在如原確定判決附
    表一編號3至5號所示時間向聲請人購毒當下，並不知情，又
    觀之原確定判決附表二通訊監察譯文所示聲請人分別與王建
    中、張良億的對話，均無委託購買，或就各自出資價額、取
    得毒品數量如何分配等合資事項進行討論，是聲請人辯稱王
    建中、張良億均知悉其上游藥頭為綽號「蚊子」與倪昌桐等
    人，伊只是受託代為購買毒品，義務幫忙，且均係合資購買
    毒品云云，顯與證人王建中、張良億證述情節及如原確定判
    決附表二所示彼等間之通訊監察譯文內容迥異，要難認為真
    實。從而，聲請意旨猶執陳詞，就原確定判決已經審酌之事
    項，單憑己意否認犯罪，而對於原確定判決採證、認事有無
    違背經驗法則、論理法則等再為爭執，難認合於刑事訴訟法
    第420條第1項第6款、第3項規定之「新事實」、「新證據」
    。
五、綜上所述，原確定判決已詳述其憑以認定之證據，並其證據取捨之原因，復對聲請人辯解其僅係幫助施用毒品等情予以駁斥其不可採之理由，聲請人本件聲請再審，係就原確定判決已經明白論斷之事項，或持卷內片面有利於己之事證，或就原審採證、認事職權之行使，徒以己意任意指為違法，無非係對於確定判決取捨證據之職權行使予以指摘，並針對卷內證據持與原確定判決相異之評價，聲請意旨所提出之新證據不論單獨或與先前之證據綜合判斷，均無法產生合理懷疑，不足以動搖原確定判決所認定之事實，則依據上開說明，難認與刑事訴訟法第420條第1項第6款或同條各款所定之再審要件相合，本件再審之聲請，為無理由，應予駁回。
六、據上論結，應依刑事訴訟法第434條第1項，裁定如主文。
中　　華　　民　　國　　111 　年　　12　　月　　16　　日
                  刑事第六庭    審判長法　官  吳勇輝
                                      法　官  包梅真
                                      法　官  黃國永
以上正本證明與原本無異。
如不服本裁定，應於收受本裁定後十日內向本院提出抗告狀。
　　　　　　　　　　　　　　　　　　　書記官  葉宥鈞
中　　華　　民　　國　　111 　年　　12　　月　　16　　日